【裁判字號】    97,上易,921
【裁判日期】    970731
【裁判案由】    妨害自由
【裁判全文】
臺灣高等法院刑事判決                 97年度上易字第921號
上  訴  人  臺灣臺北地方法院檢察署檢察官
被      告  乙○○
            甲○○
上列上訴人因被告等妨害自由案件，不服臺灣臺北地方法院96年
度易字第3358號，中華民國97年3月17日第一審判決（起訴案號
：臺灣臺北地方法院檢察署96年度偵字第20845號），提起上訴
，本院判決如下：
    主  文
上訴駁回。
    事  實
一、甲○○為乙○○之弟，而乙○○與廖乃慧原為男女朋友。民
    國96年7月12日下午2時30分許，廖乃慧與新認識交往中之男
    友陳恩澤同往乙○○所經營之「經典藍標服飾店」（設於臺
    北市松山區○○○路○段133巷8弄1號），欲取回廖乃慧之私
    人物品，詎甲○○竟基於恐嚇之犯意，向陳恩澤、廖乃慧恫
    稱：「（陳恩澤）不許開口，否則打你…倘國稅局開立罰單
    ，就找你（指陳思澤）麻煩，廖女（指廖乃慧）也會有事…
    將指示竹聯幫幫派份子找你」等語，又手持警棍作勢欲毆打
    陳恩澤，致陳恩澤及廖乃慧心生畏懼，並生危害於安全。
二、案經臺北市政府警察局松山分局報告臺灣臺北地方法院檢察
    署檢察官偵查起訴。
    理  由
壹、甲○○部分：
一、被告甲○○於原審坦承上開恐嚇犯行不諱，核與被害人陳恩
    澤、廖乃慧偵查中指訴內容相符，並有臺北市政府警察局松
    山分局東社派出所陳報單、受理各類案件紀錄表及受理刑事
    案件報案三聯單在卷可證，堪證被告甲○○審理中之自白與
    事實相符。被告甲○○所犯恐嚇罪行部分，事證明確，洵堪
    認定。
二、核被告甲○○所為，係犯刑法第305條之恐嚇罪。被告甲○
    ○以恐嚇之言詞伴隨「手持警棍作勢毆打」之身體動作，係
    基於同一恐嚇犯意所為，於刑法之意義上視為一個整體之恐
    嚇行為。而被告甲○○以一行為同時恐嚇陳恩澤、廖乃慧二
    人，侵害二人身體法益，為想像競合，應依刑法第55條規定
    ，從一重處斷。
三、原審詳查之後，援引刑法第305條、第55條、第41條第1項前
    段、刑法施行法第1條之1規定，並審酌被告甲○○為同案被
    告乙○○之弟，而本件肇因於乙○○與廖乃慧間之情感、財
    物糾紛，而陳恩澤係在乙○○與廖乃慧仍屬男女朋友關係時
    ，成為廖乃慧之男友，甲○○基於與乙○○間之兄弟關係，
    對此心感不平從而基於一時忿怒始為此犯行，且犯後坦承犯
    行不諱等一切情狀，量處拘役20日，如易科罰金，以新台幣
    一千元折算一日，至於警棍1支，並未扣案，又不能證明仍
    然存在，為免未來執行困難，爰不宣告沒收。核原審認事用
    法，並無違誤，量刑亦頗適當。檢察官上訴，認原判決量刑
    過輕云云，惟原判決已詳酌兩造衝突之緣由及被告犯後態度
    等情狀，並無失出失入情形，從而，本件上訴為無理由，應
    予駁回。
四、被告甲○○經合法通知，無正當理由不到庭，爰不待其陳述
    ，逕行判決。
貳、乙○○部分：
一、公訴意旨略以：乙○○基於恐嚇之故意，在不詳地點，以加
    害陳恩澤生命、身體之事，以門號：0000-000-000號行動電
    話撥打陳恩澤之行動電話，恐嚇陳恩澤：立即出面，否則會
    找到你家等語，致陳恩澤心生畏懼並生危害於安全，因認被
    告乙○○亦涉有恐嚇罪嫌。
二、按犯罪事實應依證據認定之，無證據不得認定犯罪事實；又
    不能證明被告犯罪，應諭知無罪之判決，刑事訴訟法第154
    條第1、2項、第301條第1項分別定有明文。又認定犯罪事實
    所憑之證據，雖不以直接證據為限，間接證據亦包括在內；
    然而無論直接或間接證據，其為訴訟上之證明，須於通常一
    般之人均不致有所懷疑，而得確信其為真實之程度者，始得
    據為有罪之認定，倘其證明尚未達到此一程度，而有合理之
    懷疑存在，無從為有罪之確信時，自得為無罪之判決，最高
    法院亦著有76年臺上字第4986號判例可資遵循。
三、訊據被告乙○○堅決否認上開恐嚇犯行，辯稱：我有打電話
    給陳恩澤，叫他出面跟我談，我跟廖乃慧有些金錢上的糾紛
    ，當時陳恩澤告訴我說要幫廖乃慧處理事情，他叫我一個人
    出面，我不敢，因為我只有一個人，後來我打給他，時間、
    地點由他選擇，他說待會就會打電話給我，後來就沒有打給
    我，我不承認我有恐嚇他，「陳先生」是我弟弟的朋友，不
    是我的朋友等語。
四、經查：
(一)證人陳恩澤於警詢指稱：96年7月12日14時30分之後，不斷
    接到來自0000000000號及0000000000號行動電話門號之電話
    ，告知我立即出面，否則一定會找到我家，致我心生畏懼」
    等語，並未清楚說明究係何人說何一恐嚇話語。嗣於原審作
    證時，則稱：「被告乙○○要我立刻出面解決，他說他朋友
    已經到店現場，要我立刻出面。這段期間我有去松山分局報
    案，還有一個自稱竹聯幫的陳先生也有打電話給我，當時我
    也有請他將電話交給被告乙○○，被告乙○○當時也有用這
    支電話跟我說話。被告乙○○說要我立刻出面解決，他知道
    我家住何處，如果我不出面，就說要到我家泡茶。但是「泡
    茶」這句話不是被告乙○○說的，是自稱竹聯幫的「陳先生
    」說的。至於乙○○則只有說我與廖乃慧把他的錢騙光，一
    直重複用電話要我出面解決」等語 (原審卷97年3月3日審判
    筆錄第3頁)，並未指證被告有出言恐嚇之事。
(二)至證人陳恩澤指稱被告乙○○之友人「陳先生」雖在電話中
    有所謂「泡茶」等恐嚇意味之言詞，然其稱不斷接到來自00
    00000000號及0000000000號行動電話門號之電話，其中門號
    0000000000號行動電話係被告所使用、0000000000號行動電
    話則是「陳先生」所使用，足見二人係各自使用自己之行動
    電話與被害人陳恩澤連絡，目的均在敦促被害人出面。本件
    ，檢察官既未提出「陳先生」之姓名、地址以供調查，無法
    傳喚到庭作證，自無證據足認被告有教唆「陳先生」恐嚇或
    二人故意互相唱和之情事。且依證人陳恩澤於原審上開證言
    ，係稱被告一直重複打電話要伊出面，並非「陳先生」一直
    打電話，而「陳先生」打電話出言恐嚇之後，被害人陳恩澤
    請其將電話交給被告聽，並非被告搶過電話接續講，難認被
    告與「陳先生」有一搭一唱之事。又共同被告甲○○於警詢
    即供稱：0000000000是我同學 (指陳先生)的電話，則陳先
    生並非被告乙○○之友人甚明。則「陳先生」上開話語固有
    恐嚇意味，然話出如風，「陳先生」會如何說話，原非任何
    第三人得以預測或左右，是該部分之言詞既係由「陳先生」
    所說，而非出於被告乙○○之口，是該部分之「泡茶」等不
    當言詞縱涉有恐嚇犯嫌，亦應由說出該話之「陳先生」負責
    ，不應遽論以被告乙○○共犯罪行。
四、原審詳查之後，認無積極証據足資證明被告乙○○有公訴人
    所指之恐嚇犯行，不能證明其犯罪，因而為被告無罪之諭知
    。核原審認事用法並無違誤。檢察官上訴，徒憑臆測，認被
    告乙○○係與「陳先生」一搭一唱，指摘原判決不當，請求
    撤銷改判，亦無理由，上訴應予駁回。
據上論斷，應依刑事訴訟法第368條、第371條，判決如主文。
本案經檢察官田炳麟到庭執行職務。
中    華    民    國    97    年    7     月    31    日
                  刑事第十七庭  審判長法  官  趙功恆
                                      法  官  高明哲
                                      法  官  陳世宗
以上正本證明與原本無異。
不得上訴。
                                      書記官  魏汝萍
中    華    民    國    97    年    7     月    31    日
附錄：本案論罪科刑法條全文


司法院資訊處製作；財團法人民間司法改革基金會備份。
